臺灣高等法院臺南分院民事裁定
109年度抗字第200號
抗  告  人  蔡玉扇  
上列抗告人因與相對人新加坡商艾星國際有限公司台灣分公司間
聲請拍賣抵押物強制執行事件聲明異議，對於中華民國109年9月
30日臺灣臺南地方法院所為裁定（109年度執事聲字第67號），
提起抗告，本院裁定如下： 
    主  文
抗告駁回。
抗告程序費用由抗告人負擔。
    理  由
一、抗告及異議意旨略以：伊執原法院107年度司拍字第396號拍
    賣抵押物裁定及確定證明書，聲請對債務人王來平所有坐落
    臺南市○○區○○段00地號土地（所有權應有部分15分之2）為
    強制執行，經執行法院併入107年度執字第97636號事件執行
    ，經拍定定期分配，執行法院命伊提出抵押權設定契約書及
    債權證明文件等資料，始得領取分配表，惟伊僅有債務人王
    來平存摺及匯款申請書，至於債權證明文件，因年代久遠，
    不慎遺失，無法提出，且伊已就抵押權及債權請求，經訴外
    人佳信國際事業有限公司（下稱佳信公司）訴請確認抵押債
    權不存在，經法院判決駁回其訴及上訴確定（下稱系爭確認
    之訴判決），已可證明其抵押權及所擔保債權存在，執行法
    院命伊提出抵押權設定契約書及債權證明文件等資料，始得
    領取分配表，伊對執行法院強制執行之命令，聲明異議，請
    求執行法院撤銷上開命令，原法院司法事務官駁回伊聲明異
    議及原裁定駁回抗告人之異議，均有違誤，爰提起抗告等語
    。
二、按抵押權人或質權人，為拍賣抵押物或質物之聲請，經法院
    為許可強制執行之裁定者，得作為執行名義，此觀諸強制執
    行法第4條第1項第5款之規定即明。又以拍賣抵押物裁定為
    執行名義，應提出債權及抵押權證明文件及裁定正本，強制
    執行法第6條第1項第5款定有明文。蓋以准許拍賣抵押物之
    裁定，不待確定，即得為執行名義，故聲請時，應提出裁定
    正本，此外並應提出債權及抵押權證明文件，俾法院得明瞭
    債權擔保之金額。上開條款所稱之「債權及抵押權之證明文
    件」，執行法院仍應為形式上之審查；所謂債權之證明文件
    ，係指借據、票據（支票或本票等）、債權憑證等足資證明
    債權存在之文書；所謂抵押權之證明文件，係指抵押權設定
    契約書、土地或建物登記簿謄本或他項權利證明書等。
三、經查：
  ㈠抗告人執原法院107年度司拍字第396號拍賣抵押物裁定及確
    定證明書，土地登記謄本，聲請對債務人王來平所有坐落○○
    區○○段00地號土地（應有部分15分之2）為強制執行，經執
    行法院於108年9月17日以新臺幣（下同）205萬6,600元拍定
    ，並於108年12月3日製作分配表（債權計算書），執行法院
    將抗告人陳報之債權列入，惟附註一記載：「蔡玉扇（即抗
    告人）應提出抵押權設定契約書正本及債權證明文件正本後
    ，始得領取分配表。」等情，業經本院調閱執行法院107年
    度執字第97636號清償債務強制執行全卷（含108年度司執字
    第38440號拍賣抵押物強制執行卷）查明屬實。
  ㈡抗告人雖主張：債權證明文件，因年代久遠，不慎遺失，無
    法提出，且伊已就債權請求經訴請法院判決勝訴確定云云。
    惟按確定判決之既判力，僅以主文為限，而不及於理由，說
    明主文之理由，並無裁判效力：確定判決之主文，如係就給
    付請求權之訴訟標的之法律關係為裁判，即不及於為其前提
    之基本權利。查，系爭確認之訴判決，係訴外人佳信公司對
    抗告人及債務人王來平間之確認抵押債權不存在訴訟，雖經
    原法院駁回佳信公司之訴，佳信公司不服提起上訴，亦經本
    院駁回其上訴而確定，此有臺南地院106年度訴字第1693號
    、本院107年度上字第81號民事判決書及確定證明書可稽（
    附於執行法院107年度執字第97636號清償債務強制執行卷三
    ），其判決之既判力僅以主文為限，該判決之既判力之效力
    並不及於相對人，且確定判決之效力亦不及於當事人以外之
    人，而不及於本件相對人，因此，此自非屬債權證明文件。
    至債權及抵押權證明文件之提出，為以拍賣抵押物裁定為執
    行名義債權人聲請強制執行受分配之要件，執行法院命抗告
    人提出抵押權設定契約書及債權證明文件正本後，始得領取
    分配表，應無不當。
  ㈢又強制執行法第6條第2項前段雖規定證明文件未經提出者，
    執行法院應調閱卷宗，且本條項所規定調閱卷宗之目的，在
    於執行名義作成之卷宗內，已有相關證明文件可資為憑。然
    本件抗告人亦未於原法院107年度司拍字第396號拍賣抵押物
    事件、108年度司執字第38440號拍賣抵押物強制執行事件提
    出債權證明文件，此經本院調閱108年度司執字第38440號拍
    賣抵押物強制執行卷核閱無誤，是原法院司法事務官亦無從
    調閱拍賣抵押物等卷宗以查閱相關證明文件，附此敘明。
四、綜上，抗告人請求撤銷執行法院命其提出抵押權設定契約書
    及債權證明文件正本後，始得領取分配款之命令，難認合法
    。抗告人對於原法院司法事務官之處分聲明異議，請求廢棄
    原法院司法事務官之處分，於法未合。原裁定認其聲明異議
    為無理由，應予駁回，經核於法並無不合。抗告意旨猶執陳
    詞指摘原裁定不當，求予廢棄，非有理由，應予駁回。
五、據上論結，本件抗告為無理由，應依強制執行法第30條之1
    ，民事訴訟法第495條之1第1項、第449條第1項、第95條、
    第78條，裁定如主文。
中　　華　　民　　國　　110 　年　　1 　　月　　7 　　日
                  民事第五庭    審判長法  官  吳森豐

                                      法  官  孫玉文  

                                      法  官  郭貞秀
上為正本係照原本作成。
本裁定除以適用法規顯有錯誤為理由外，不得再抗告。如提再抗
告，應於收受送達後十日內向本院提出再抗告狀（須附繕本），
並繳納再抗告費新臺幣一千元。
提起再抗告應委任律師或具有律師資格之人之委任狀；委任有律
師資格者，另應附具律師資格證書及釋明委任人與受任人有民事
訴訟法第466條之1第1項但書或第2項所定關係之釋明文書影本。
中　　華　　民　　國　　110 　年　　1 　　月　　7 　　日

                                      書記官  林虹妤
【附註】
民事訴訟法第495條之1第2項準用同法第466條之1第1、2項規定
：
⑴對於第二審判決上訴，上訴人應委任律師為訴訟代理人。但上
  訴人或其法定代理人具有律師資格者，不在此限。
⑵上訴人之配偶、三親等內之血親、二親等內之姻親，或上訴人
  為法人、中央或地方機關時，其所屬專任人員具有律師資格並
  經法院認為適當者，亦得為第三審訴訟代理人。
民事訴訟法第466條之2第1項：
上訴人無資力委任訴訟代理人者，得依訴訟救助之規定，聲請第
三審法院為之選任律師為其訴訟代理人。